【裁判字號】    99,交易,48
【裁判日期】    990531
【裁判案由】    公共危險等
【裁判全文】
臺灣高雄地方法院刑事判決              99年度交易字第48號
公  訴  人  臺灣高雄地方法院檢察署檢察官
被      告  甲○○
上列被告因公共危險等案件，經檢察官提起公訴（98年度調偵字
第1340號），本院判決如下：
    主  文
甲○○犯不能安全駕駛動力交通工具罪，處拘役肆拾伍日，如易
科罰金，以新臺幣壹仟元折算壹日；又犯過失傷害罪，處有期徒
刑肆月，如易科罰金，以新臺幣壹仟元折算壹日。
    事  實
一、甲○○考領有普通重型機車駕駛執照，於民國98年6 月19日
    16時許起，在高雄縣茄萣鄉興達港內，飲用不詳數量啤酒，
    於同日16時30分許，明知其仍處於不能安全駕駛動力交通工
    具狀態，竟騎乘動力交通工具車牌號碼OIZ-128 號重型機車
    上路，而於同日16時50分許，甲○○騎乘上開重型機車，沿
    高雄縣茄萣鄉○○路北向車道由南向北行駛，行經崎漏路單
    接仁愛路之無號誌路口（Y 字型路口）時，理應注意機器腳
    踏車行駛之車道，應依標誌或標線之規定行駛，且行車分向
    線係用以劃分路面成雙向車道，指示車輛駕駛人分向行駛，
    而當時天候晴朗、日間自然光線、路面乾燥無缺陷或障礙物
    ，且視距良好，應無不能注意之情事，竟貿然駛越行車分向
    線侵入對向車道（南向車道）；適有丁○○騎乘車牌號碼OP
    P-486 號之機車搭載其配偶乙○○，沿高雄縣茄萣鄉○○路
    南向車道由北向南行駛，行至上開路口欲左轉崎漏路，甲○○見狀已剎車不及，甲○○騎乘之機車遂在仁愛路南向車道
    上與丁○○騎乘之機車發生撞擊，而均人車倒地，丁○○因
    此受有鼻骨閉鎖性骨折、右手指及右小腿擦挫傷、右橈骨閉
    鎖性骨折、左肱骨閉鎖性骨折及頭部外傷之傷害之傷害：乙○○則受有頭部外傷、右肘擦挫傷、左眉撕裂傷1 公分、左
    手虎口撕裂傷約1. 5公分之傷害，而甲○○受有頭部外傷、
    左手無名指骨折、胸壁挫傷、頸椎痛等傷害，甲○○經送台
    南奇美醫院急救，為警前往處理，測得呼氣中酒精濃度為每
    公升0.67亳克。（丁○○所涉過失傷害部分，於98年11月13
    日經臺灣高雄地方法院檢察署檢察官以犯罪嫌疑不足為不起
    訴處分，於99年1 月25日經臺灣高等法院高雄分院檢察署駁
    回再議確定）。
二、案經丁○○、乙○○訴請高雄縣政府警察局湖內分局報告臺
    灣高雄地方法院檢察署檢察官偵查起訴。
    理  由
壹、證據能力：
    按被告以外之人於審判外之陳述，雖不符同法第159 條之1
    至159 條之4 之規定，而經當事人於審判程序同意作為證據
    ，法院審酌該言詞陳述或書面陳述作成時之情況，認為適當
    者，亦得為證據。當事人、代理人或辯護人於法院調查證據
    時，知有第159 條第1 項不得為證據之情形，而未於言詞辯
    論終結前聲明異議者，視為有前項之同意，刑事訴訟法第15
    9 條之5 第2 項定有明文。查本判決以下所引傳聞證據，均
    經當事人於法院調查證據時，知有第159 條第1 項不得為證
    據之情形，而未於言詞辯論終結前聲明異議，本院審酌上開
    證據作成時並無不合法定程序之情形，認為適當，依上開說
    明，應均有證據能力。
貳、實體部分：
一、被告甲○○坦承服用酒類不能安全駕駛動力交通工具而駕駛
    車牌號碼OIZ-128 號重型機車之犯行，又被告固不否認於前
    揭時、地騎乘機車與告訴人丁○○騎乘之機車發生撞擊之事
    實，惟矢口否認有何過失傷害之犯行，辯稱：於肇事當時，
    其僅係靠近行車分向線，並未侵入對向車道云云。然查：
(一)、刑法第195 條之3 服用酒類不能安全駕駛動力交通工具而駕
    駛罪部分：
    被告甲○○坦承服用酒類不能安全駕駛而駕駛車牌號碼OIZ-
    128 號重型機車之犯行，且按刑法第185 條之3 所謂之「不
    能安全駕駛」，係抽象危險犯，並不以發生具體危險為必要
    。而依醫學實驗證明所得經驗法則，對於吐氣酒精濃度達每
    公升0.25毫克（MG/L）以上時，將使駕駛人產生複雜之技巧
    障礙、駕駛能力變壞之行為表現，肇事比率比一般未飲酒時
    高出2 倍，而吐氣酒精濃度達每公升0.50毫克以上時，將使
    駕駛人產生平衡感與判斷力障礙升高，肇事比率比一般未飲
    酒時高出10倍，甚而如吐氣酒精濃度達每公升0.75毫克時，
    駕駛人將產生明顯酒醉、步履蹣跚之行為狀態，其肇事比率
    比一般高25倍，達吐氣酒精濃度達每公升1 毫克時，將造成
    中度中毒，有步態不穩、噁心、嘔吐、精神混惑不清狀態（
    參見蔡志中著，對飲酒不能安全駕駛之執法研究，司法院第
    46 期 業務研究會講義）。本件被告於肇事後，經據報趕赴
    醫院之員警測定其呼氣中酒精濃度為每公升0.67亳克，有被
    告之酒精濃度呼氣測試報告1 紙在卷可稽，足徵被告服用酒
    類顯已達不能安全駕駛動力交通工具而致生公共危險之事實
    ，應堪認定。
(二)、過失傷害部分：
１、被告確有於前揭時、地駕車與告訴人丁○○騎乘之重型機車
    發生撞擊，致告訴人丁○○受有鼻骨閉鎖性骨折、右手指及
    右小腿擦挫傷、右橈骨閉鎖性骨折、左肱骨閉鎖性骨折及頭
    部外傷之傷害之傷害：告訴人乙○○則受有頭部外傷、右肘
    擦挫傷、左眉撕裂傷1 公分、左手虎口撕裂傷約1. 5公分之
    事實，為被告自承不諱，核與告訴人即證人丁○○、乙○○
    於警詢、偵查中證述之情節均相符，復有道路交通事故現場
    圖暨道路交通事故調查報告表（一）、（二）各1 份、現場
    及車損照片18張、告訴人丁○○之台南市立醫院診斷證明書
    、成功大學附設醫院診斷證明書各1 份、告訴人乙○○之台
    南市立醫院診斷證明書1 紙附卷可稽。
２、證人即告訴人丁○○於警詢偵查、本院審理中屢屢證述：被
    告騎乘機車侵入南向車道以致肇事等語（見警卷5-6 頁、98
    年度偵字第21568 號8 頁、本院交易卷4 頁），核與證人乙○○於警詢中證述情節相符（見警卷9-10頁），且依上開卷
    附道路交通事故調查報告表、現場圖、現場及車損照片顯示
    ：事故後被告與告訴人丁○○騎乘之機車，均呈東西向倒置
    ，兩台機車頭尾相接，被告機車係倒置在仁愛路之分向限制
    線上，車頭在距行車分向線0.4 公尺之仁愛路北向車道，機
    車後半部則在仁愛路南向車道上；告訴人丁○○之機車倒置
    位置則在仁愛路之南向車道上，後車輪距仁愛路南向車道路
    邊約4.9 公尺，安全帽及部分機車零件密集散落在車輛倒置
    地點附近之仁愛路南向車道上，另有一機車零件飛散在仁愛
    路北向車道靠行車分向線處，另在距離告訴人丁○○機車北
    方1.7 公尺，在行車分向線以西1.5 公尺之仁愛路南向車道
    上有一處血跡，有道路交通事故現場圖暨道路交通事故調查
    報告表（一）、（二）、現場及車損照片18張在卷可證，依
    證人即告訴人丁○○之證述，並參酌上開雙方之車向，肇事
    後雙方車輛相對位置、安全帽及機車零件散落方式、血跡地
    點，堪認件兩車之撞擊地點即應在仁愛路南向車道上無疑，
    被告辯稱：於肇事當時，其僅係靠近行車分向線，並未侵入
    對向車道云云，殊無可採。
３、按機器腳踏車行駛之車道，應依標誌或標線之規定行駛，且
    行車分向線，用以劃分路面成雙向車道，指示車輛駕駛人靠
    右行車，分向行駛，道路交通安全規則第99條第1 項、道路
    交通標誌號誌號線設置規則第181 條第1 項定有明文。被告
    考領有適當之重型機車駕駛執照，以其智識、能力，自應知
    之甚詳，又事故當時之天候晴朗、日間自然光線、路面乾燥
    無缺陷或障礙物，且視距良好，此業據前揭道路交通事故調
    查報告表（一）載述明確，即無不能注意之情事，乃被告竟
    駛越行車分向線侵入對向車道，致告訴人丁○○閃避不及而
    發生撞擊，則其就本件事故之發生應有過失甚明。且本件經
    送臺灣省高屏澎區車輛行車事故鑑定委員會鑑定結果為：「
    甲○○駕駛重機車未遵行方向車道行駛侵入來車道為肇事原
    因。丁○○駕駛重機車，無肇事原因」，有該委員會高屏澎
    區990219號鑑定意見書1 份在卷可證，亦同此見解。
４、綜上，被告就本件事故之發生確有過失，而告訴人丁○○受
    有鼻骨閉鎖性骨折、右手指及右小腿擦挫傷、右橈骨閉鎖性
    骨折、左肱骨閉鎖性骨折及頭部外傷之傷害之傷害：乙○○
    則受有頭部外傷、右肘擦挫傷、左眉撕裂傷1 公分、左手虎
    口撕裂傷約1. 5公分等傷害，足見告訴人二人所受傷害與被
    告之上開過失行為間具有相當因果關係，則被告於前揭時、
    地因過失傷害告訴人丁○○、乙○○之犯行，洵堪認定。
(三)、綜上所述，本件事證明確，被告犯行堪以認定，應依法論科
    。
二、核被告所為，係犯刑法第185 條之3 服用酒類不能安全駕駛
    動力交通工具而駕駛罪，及犯刑法第284 條第1 項前段之過
    失傷害罪。被告一駕車肇事之過失行為，致告訴人丁○○、
    乙○○二人受傷，為想像競合犯，應從一重處斷。被告所犯
    上開二罪間，犯意個別，行為互異，應分論併罰。被告飲酒
    後，於肇事當時之吐氣酒精濃度成份達每公升0.67毫克，顯
    已酒醉而影響其安全駕駛車輛之情形下，仍駕車肇事，致告
    訴人二人受傷，應依道路交通管理處罰條例第86條第1 項規
    定，就其過失傷害罪部分，加重其刑。爰審酌被告無視酒後
    駕車將致生危害其他用路人交通安全之虞，於飲酒過量後仍
    駕車，對參與交通往來之人車均具高度危險性，且疏未注意
    交通規則而肇生本件車禍，致告訴人二人受傷，併審酌告訴
    人二人所受傷害非輕，被告尚未與告訴人二人達成和解，賠
    償其所受損害，及考量被告犯後坦承部分犯行，及其素行等
    一切情狀，分別量處如主文所示之刑，並均諭知易科罰金之
    折算標準。
據上論斷，應依刑事訴訟法第273 條之1 第1 項、第299 條第1
項前段，道路交通管理處罰條例第86條第1 項，刑法第185 條之
3 、第284 條第1 項前段、第55條前段、第41條第1 項前段，刑
法施行法第1 條之1 ，判決如主文。
本案經檢察官丙○○到庭執行職務。
中    華    民    國    99    年    5     月    31    日
                  交通法庭  法  官  陳億芳
以上正本證明與原本無異。
如不服本判決應於收受送達後10日內向本院提出上訴書狀，並應
敘述具體理由；如未敘述上訴理由者，應於上訴期間屆滿後20日
內向本院補提理由書（均須按他造當事人之人數附繕本）「切勿
逕送上級法院」。
中    華    民    國    99    年    6     月    1     日
                            書記官  林靜慧
附錄本案論罪科刑適用之法條：
刑法第185-3條
服用毒品、麻醉藥品、酒類或其他相類之物，不能安全駕駛動力
交通工具而駕駛者，處一年以下有期徒刑、拘役或科或併科十五
萬元以下罰金。
刑法第284條
因過失傷害人者，處六月以下有期徒刑、拘役或五百元以下罰金
，致重傷者，處一年以下有期徒刑、拘役或五百元以下罰金。
從事業務之人，因業務上之過失傷害人者，處一年以下有期徒刑
、拘役或一千元以下罰金，致重傷者，處三年以下有期徒刑、拘
役或二千元以下罰金。

司法院資訊處製作；財團法人民間司法改革基金會備份。
